【裁判字號】    89,訴,2799
【裁判日期】    901005
【裁判案由】    偽造有價證券等
【裁判全文】
臺灣高雄地方法院刑事判決                        八十九年度訴字第二七九九號
    公  訴  人  臺灣高雄地方法院檢察署檢察官
    被      告  丁○○
    指定辯護人  本院公設辯護人戊○○
右列被告因偽造有價證券案件，經檢察官提起公訴（八十九年度偵緝字第六九七號）
，本院判決如左：
    主  文
丁○○意圖供行使之用，而偽造有價證券，處有期徒刑參年。
偽造之發票人丙○○、票號票號二一一五八九號、發票日八十八年十月十一日、票面
金額新台幣伍拾萬元之本票壹張及租賃契約書上偽造「丙○○」署押伍枚均沒收。
    事  實
一、丁○○前因偽造有價證券案件，經台灣台南地方法院以八十六年度訴字第一五四
    八號判決判處有期徒刑四年確定，自民國八十七年一月十九日起送監執行，指揮
    疏職畢日期為九十年九月四日，於八十八年九月二日假釋出獄（非累犯），竟不
    知自檢而意圖為自己不法之所有，於八十八年十月十一日持其兄丙○○之身份證
  及駕駛執照，至位於高雄縣路竹鄉○○路七九三號順益小客車租賃有限公司（以
    下簡稱順益公司），以丙○○名義向順益公司實際負責人己○○承租車牌號碼Ｚ
    Ｂ─一四四六號自用小客車，期間三天，約定每日租金新台幣（下同）一千八百
    元，並在租賃契約書上承租人親自簽名處偽造「丙○○」署押五枚，並意圖供行
    使之用，在票號二一一五八九號之本票上，偽造「丙○○」署押四枚，偽以丙○○名義簽發票面金額五十萬元、發票日為八十八年十月十一日之本票一紙，再將
    上開租賃契約書及本票交予己○○以資行使，使己○○未查而陷於錯誤，以為係
    丙○○本人前來承租車輛，且因本票之交付誤認係丙○○願擔保租賃契約之履行
    ，足以生損害於丙○○本人及順益公司。詎該車租期屆至，陳鄭慶以電話表示要
    續租十日，遭己○○拒絕而拒返還該車，己○○依租賃契約書所載資料向丙○○
    追索後始知上情。
二、嗣八十九年三月間，丁○○駕前開自用小客車發生車禍，致該車受有損害而送至
    台南地區王志明所開設之保養廠修理，遂意圖為自己不法之所有，另行基於詐欺
    取財及偽造私文書之犯意，向王志明佯稱前開車輛為其妻所有，打算出售，請王
    某代為尋覓買主，待王某介紹有意承購之中古車商甲○○後，丁○○便偽以陳柏
    豪之名義與之簽約，使甲○○誤以為該車確為丁○○之妻所有而與之簽約並交付
    定金五萬元，孰料丁○○取得前該五萬元之後便拒不辦理過戶且不見蹤影，甲○○方知受騙（以上犯行未據起訴），而通知真正車主己○○。
二、案經順益公司代表人乙○○訴由臺灣高雄地方法院檢察署檢察官偵查起訴。
    理  由
一、訊據被告丁○○矢口否認未得其兄丙○○同意，擅自以丙○○之證件向順益公司
    承租自用小客車，並偽以丙○○名義簽發面額五十萬元之本票一紙，嗣將所偽造
    之租賃契約書及本票持以向順益公司行使，表示該車乃丙○○所承租，並以該紙
    本票擔保租賃契約之履行，迨租期屆至仍未返還該車之犯行，辯稱：因為幫忙丙○○經營販賣跑山雞之業務，適丙○○之車無法使用，才經其同意以其證件租車
    云云。然查：證人丙○○於本院審理中證稱：「（八十八年底是否將身分證借被
    告租車？）沒有。（是否授權被告簽本票？）我不知道。（八十八年底被告從事
    何工作？）在我那裡幫忙，但是我自己有車，不需要租車。（被告為何有你證照
    租車？）他從我皮夾拿的。（駕照是否還你？）有，我不知道他曾經拿我證件出
    去租車，因為他說向朋友借的。他駕照用完就放回去，我根本不知道。」等語，
    而該證人為被告之兄，與被告為至親，當無誣陷之理，是其所言應堪採信，被告
    前開所辯應係事後卸責之詞，並不足採。此外，本件復有丙○○之身份證、駕駛
    執照、租賃契約書、本票影本各一紙附於偵查卷可稽。被告行使偽造私文書與偽
    造有價證券犯行均堪認定。又被告以丙○○名義租車，並偽以丙○○名義簽發本
    票以為擔保，先支付一千八百元之小額租金承租車輛，無非以之為詐術，使順益
    公司誤信其將如期履行租賃契約義務，致該公司因而陷於錯務而交付前揭車輛。
    再者，被告租車屆期後拒不返還該車，仍據該車供工作之用，非但未與順益公司
    處理租金與返車事宜，尚且作為工作用之交通工具截至該車損壞仍圖為無權之處
    分以牟取不法利得，其承租該車之初即有不法所有之意圖甚明。故其詐欺犯行亦
    屬明確。
二、核被告丁○○所為，係犯刑法第二百零一條第一項偽造有價證券罪、第二百十六
    條、第二百十條之行使偽造私文書罪、第三百三十九條第一項詐欺取財罪。其於
    租賃契約書承租人簽名等五處偽造丙○○署押為偽造私文書之部分行為；於本票
    上發票人欄偽造丙○○署押之行為，亦為偽造有價證券之部分行為；又其偽造私
    文書之低度行為為行使偽造私文書之高度行為所吸收；而行使偽造有價證券之低
    度行為為偽造有價證券之高度行為所吸收，均不另論罪。另被告偽以丙○○名義
    簽發本票之行為，復持以交付順益公司而加以行使，其所為並非取得票面價值，
    而係為擔保租賃契約之履行，從而於偽造有價證券犯行外，尚須另論詐欺取財罪
    ，應予說明。又被告所犯偽造有價證券罪、行使偽造私文書罪及詐欺取財罪間，
    有方法結果之牽連關係，應依刑法第五十五條後段規定，從一重之偽造有價證券
    罪。爰審酌被告前曾犯偽造有價證券罪，尤不知自我警惕而於假釋期間再為本件
    犯行，其惡性匪淺，且迄未清償積欠之租金，犯後又飾詞狡卸未見其具悔悟之心
    等一切情狀，量處如主文所示之刑。
三、被告偽造之發票人丙○○、票面金額五十萬元、票號二一一五八九號、發票日為
    八十八年十月十一日之本票，應依刑法第二百零五條之規定，不論屬於犯人與否
    ，均沒收。又偽以丙○○名義簽訂之租賃契約書雖已持向順益公司行使而非被告
    所有，然該租賃契約書上所偽造丙○○署押五枚應依刑法第二百十九條規定宣告
沒收。
四、至被告於八十九年三月間駕駛ＺＢ─一四四六號自用小客車發生車禍後，將該車
    送至保養廠，意圖為自己不法之所有，佯以陳柏豪之名義與甲○○訂立買賣契約
    ，詐取五萬元，所涉犯詐欺取財及偽造文書罪之犯行，顯係另行起意而為之，與
    本件業經起訴部分並無裁判上一罪之關係，本院不得併予審究，宜交由檢察官另
    為妥適之處置，亦併此敘明之。
據上論斷，應依刑事訴訟法第二百九十九條第一項前段，刑法第二百零一條第一項、
第二百十六條、第二百十條、第三百三十九條第一項、第五十五條、第二百零五條、
二百十九條，罰金罰鍰提高標準條例第一條前段，判決如主文。
中      華      民      國    九十      年      十      月      五      日
                                  臺灣高雄地方法院刑事第二庭
                                      法  官  卓立婷
右正本證明與原本無異。
如不服本判決，應於判決送達後十日內，向本院提出上訴狀。
                                      書記官    陳家宏
中    華    民    國      九十      年      十      月      十一      日


司法院資訊處製作；財團法人民間司法改革基金會備份。
